【裁判字號】    99,訴,2421
【裁判日期】    990906
【裁判案由】    毒品危害防制條例
【裁判全文】
臺灣板橋地方法院刑事判決              99年度訴字第2421號
公  訴  人  臺灣板橋地方法院檢察署檢察官
被      告  甲○○
上列被告因違反毒品危害防制條例案件，經檢察官提起公訴（99
年度毒偵字第5405號），本院合議庭裁定依簡式審判程序，判決
如下：
    主  文
甲○○犯施用第一級毒品罪，累犯，處有期徒刑拾月。
    事  實
一、甲○○於：（一）民國92年間，因施用毒品案件，經送觀察
    、勒戒後，認有繼續施用毒品之傾向，經本院以92年度毒聲
    字第1891號裁定令入戒治處所施以強制戒治，復經本院以92
    年度毒聲字第3802號裁定停止戒治，於民國93年1 月8 日停
    止戒治付保護管束，嗣於93年6 月11日保護管束期滿未經撤
    銷視為執行完畢，並由臺灣板橋地方法院檢察署檢察官以93
    年度戒毒偵字第285 號為不起訴處分確定；（二）95年間，
    因贓物案件，經本院以96年度簡字第4373號判處有期徒刑4
    月，減為有期徒刑2 月確定；（三）95年間，因贓物案件，
    經本院以96年度簡字第4186號判處有期徒刑2 月確定；（四
    ）95年間，因施用第一級毒品案件，經本院以96年度訴字第
    611 號判處有期徒刑7 月確定。上開（三）、（四）部分所
    示之2 罪刑嗣經本院以96年度聲減字第7044號裁定分別減刑
    為有期徒刑1 月、3 月又15日，並定應執行刑為有期徒刑4
    月確定；（五）95年間，因施用第一級毒品案件，經本院以
    96年度訴字第2559號判處有期徒刑8 月，減為有期徒刑4 月
    確定，上開所示之各罪刑經接續執行，於97年5 月18日縮刑
    期滿執行完畢出監；（六）98年間，因施用第一級毒品案件
    ，經本院以98年度訴字第3305號判處有期徒刑8 月確定；（
    七）98年間，因施用第一、二級毒品案件（共3 罪），經本
    院以98年度訴字第4590號分別判處有期徒刑10月、5 月、4
    月，應執行有期徒刑1 年5 月確定；（八）98年間，因施用
    第一級毒品案件，經本院以99年度訴字第129 號判處有期徒
    刑10月確定；（九）98年間，因施用第一級毒品案件，經本
    院以99年度訴字第381 號判處有期徒刑9 月確定；（十）99
    年間，因施用第二級毒品案件，經本院以99年度簡字第991
    號判處有期徒刑3 月確定；（十一）99年間，因施用第二級
    毒品案件，經本院以99年度簡字第4744號判處有期徒刑4 月
    確定；（十二）99年間，因施用第二級毒品案件（共2 罪）
    ，經本院以99年度簡字第3336號分別判處有期徒刑4 月、4
    月，應執行有期徒刑6 月確定。上開（六）至（十二）部分
    所示之罪刑，嗣於99年5 月12日入監接續執行（尚未執行完
    畢）；（十三）99年間，因施用第一級毒品案件（共2 罪）
    ，經本院以99年度訴字第2237號分別判處有期徒刑10月、10
    月，應執行有期徒刑1 年6 月確定（此部分尚未執行）。詎
    其猶未能戒除毒癮，於前開矯治程序執行完畢釋放後5 年內
    ，曾為施用毒品犯行並經法院判刑確定，復基於同時施用第
    一級毒品及第二級毒品之犯意，於99年5 月10日16時許，在
    臺北縣樹林市某不詳處所，以將海洛因及甲基安非他命置入
    玻璃球內燒烤之方式，同時施用第一級毒品海洛因及第二級
    毒品甲基安非他命1 次。嗣於99年5 月12日10時35分許，為
    警在臺北縣永和市○○路73號查獲，甲○○並向警方供明有
    於上開時、地為本件施用毒品犯行，另經其同意採尿送驗而
    受裁判，檢驗結果確呈嗎啡及甲基安非他命陽性反應，而悉
    上情。
二、案經臺北縣政府警察局永和分局移送臺灣板橋地方法院檢察
    署檢察官偵查起訴。
    理  由
一、本件被告所犯係死刑、無期徒刑、最輕本刑為3 年以上有期
    徒刑以外之罪，其於本院準備程序中就被訴事實為有罪之陳
    述，經告知簡式審判程序之旨，並聽取公訴人及被告之意見
    後，合議庭裁定由受命法官獨任進行簡式審判程序。
二、上開事實，業經被告甲○○於本院審理中自白甚詳；而被告
    經警於採集其尿液檢體送驗結果，呈嗎啡及甲基安非他命陽
    性反應一情，亦有臺灣檢驗科技股份有限公司於99年5 月26
    日出具編號UL/2010/50328 號之濫用藥物檢驗報告1 紙及臺
    北縣政府警察局永和分局毒品案被移送者姓名及代碼對照表
    （代號：F000-0000 ）在卷可稽。本件事證明確，被告犯行
    應堪認定。
三、按觀察、勒戒或強制戒治執行完畢釋放後，5 年內再犯施用
    第一、二級毒品之罪者，檢察官應依法追訴，毒品危害防制
    條例第23條第2 項定有明文；次按修正毒品危害防制條例就
    施用毒品者，僅於「初犯」及「5 年後再犯」二種情形，有
    其追訴條件之限制，即須於初犯經觀察、勒戒或強制戒治釋
    放後，5 年內均無施用毒品之行為，始能認其前所實施之觀
    察、勒戒或強制戒治已足遮斷毒癮，而得於5 年後再犯時，
    再予適用初犯之規定，重行觀察、勒戒等程序；倘5 年內已
    經再犯，被依法追訴處罰，縱其第3 次（或第3 次以上）施
    用毒品之時間在初犯釋放5 年以後，即與「5 年後再犯」之
    情形有別，且因已於「5 年內再犯」，顯見其再犯率甚高，
    原實施觀察、勒戒或強制戒治，已無法收其實效，而無5 年
    戒斷期之存在，自無再經觀察、勒戒及強制戒治之必要，應
    由檢察官逕行起訴（最高法院95年度台非字第59號、95年度
    台非字第65號判決意旨參照）。查本件被告有事實欄所載施
    用毒品前科，有臺灣高等法院被告前案紀錄表在卷可稽，是
    被告於觀察、勒戒及強制戒治期滿後，確於「5 年內」再犯
    施用毒品犯行，並經法院判處罪刑確定，亦甚明確；據此，
    依諸前開條例規定及最高法院判決意旨，因被告在觀察、勒
    戒及強制戒治執行完畢釋放後之5 年內，業有施用毒品之行
    為，則被告本件再次施用毒品之行為，即與5 年後再犯之情
    形有別，自無再經觀察、勒戒、強制戒治之必要，應由檢察
    官逕行起訴，附此敘明。綜上，本件事證已明，被告犯行堪
    以認定。
四、論罪：
    查海洛因及甲基安非他命分屬毒品危害防制條例第2 條第2
    項第1 款、第2 款所稱之第一級、第二級毒品，均不得持有
    、施用。核本件被告所為，係犯同條例第10條第1 項之施用
    第一級毒品罪及同條例第2 項之施用第二級毒品罪。被告施
    用前、後持有海洛因或甲基安非他命之低度行為，皆應為施
    用之高度行為所吸收，均不另論罪。被告同時施用第一級毒
    品海洛因及第二級毒品甲基安非他命，係以一行為觸犯2 罪
    名，為想像競合犯，應從一重之施用第一級毒品海洛因罪處
    斷。公訴意旨雖認被告所犯施用第一、二級毒品2 罪間，犯
    意各別，罪名互異，應予分論併罰；惟被告於本院審理中，
    自承本件係基於同時施用第一級毒品海洛因及第二級毒品甲
    基安非他命之犯意，以將海洛因及甲基安非他命置入玻璃球
    內燒烤之方式，同時施用第一級毒品海洛因及第二級毒品甲
    基安非他命等語（見本院準備程序筆錄），且依卷內事證並
    無從認定被告有分別施用海洛因及甲基安非他命之情事，公
    訴意旨前開所認，容有誤會，併予敘明。又被告有事實欄所
    載前案及執行情形，有臺灣高等法院被告前案紀錄表1 份在
    卷可佐，其受有期徒刑執行完畢，於5 年以內故意再犯本件
    最重本刑為有期徒刑以上之罪，為累犯，應依刑法第47條第
    1 項累犯之規定，加重其刑。另本件被告於警詢製作筆錄時
    ，坦承有同時施用上開第一、二級毒品犯行，並配合採尿送
    驗而受裁判，就其施用毒品犯行部分，核與自首之要件相符
    ，爰依刑法第62條前段之規定，減輕其刑，並先加後減之。
五、科刑：
    審酌被告業經觀察、勒戒及強制戒治之矯治程序，並由臺灣
    板橋地方法院檢察署檢察官以93年度戒毒偵字第285 號為不
    起訴處分確定；並於99年間，因施用第一級毒品案件（共2
    罪），經本院以99年度訴字第2237號分別判處有期徒刑10月
    、10月，應執行有期徒刑1 年6 月確定（見上開前案紀錄表
    及卷附刑事判決書），竟不知警惕，仍未能戒絕毒品，再為
    本件同時施用第一級毒品海洛因及第二級毒品甲基安非他命
    犯行，顯見不思悔改；另考量其同時施用二種毒品，戒除毒
    癮之意志薄弱；惟念其犯後坦承犯行，態度尚佳，且施用毒
    品所生危害，實以自戕身心健康為主，對於他人生命、身體
    、財產等法益，尚無明顯而重大之實害等一切情狀，爰量處
    如主文所示之刑，以示懲儆。
六、據上論斷，應依刑事訴訟法第273 條之1 第1 項、第284 條
    之1 、第299 條第1 項前段，毒品危害防制條例第10條第1
    項、第2 項，刑法第11條前段、第47條第1 項、第62條前段
    、第55條，判決如主文。
本案經檢察官黃嘉妮到庭執行職務。
中    華    民    國    99    年    9     月    6     日
                  刑事第三庭  法  官  蘇揚旭
上列正本證明與原本無異。
如不服本判決，應於判決送達後10日內敘明上訴理由，向本院提
出上訴狀 (應附繕本) ，上訴於臺灣高等法院。其未敘述上訴理
由者，應於上訴期間屆滿後20日內向本院補提理由書「切勿逕送
上級法院」。
                              書記官  李郁禎
中    華    民    國    99    年    9     月    7     日
附錄本案論罪科刑之法條：
毒品危害防制條例第10條
施用第一級毒品者，處六月以上五年以下有期徒刑。
施用第二級毒品者，處三年以下有期徒刑。

司法院資訊處製作；財團法人民間司法改革基金會備份。
